最高法院刑事判決　　　　　　九十四年度台上字第四四五四號
　　上　訴　人　甲○○
　　選任辯護人　劉啟輝律師
　　上　訴　人　丙○○
　　　　　　　　乙○○
　　　　　　　　　　　　4樓之.
上列上訴人等因偽造文書案件，不服台灣高等法院高雄分院中華
民國九十一年十月三十一日第二審判決（九十一年度上訴字第九
七四號，起訴案號：台灣高雄地方法院檢察署八十九年度偵字第
一四０八二、一四五一一，八十九年度偵緝字第一五八０號），
提起上訴，本院判決如下：
    主  文
原判決關於甲○○、丙○○部分撤銷，發回台灣高等法院高雄分
院。
乙○○之上訴駁回。
    理  由
一撤銷發回部分：
本件原判決認定上訴人丙○○曾犯傷害等罪，經台灣高雄地方法
院判處有期徒刑一年二月，於民國八十七年九月十一日執行完畢
。上訴人甲○○與真實姓名不詳之成年女子「陳小姐」，共同基
於行使偽造私文書之犯意聯絡及行為分擔，並基於概括犯意，自
八十九年年初某日起，由甲○○自稱「偉浩資訊顧問中心」業務
代表，綽號「林仔」，在報紙分類廣告欄刊登或在公共電話上黏
貼代辦信用卡廣告，並藉由電腦網路取得公司之登記資料，再委
由不知情之刻印業者偽造公司章及負責人私章，以連續偽造如原
判決附表一所示各公司之在職證明、薪資單及各類扣繳暨免扣繳
憑單（下稱扣繳憑單）等財力證明資料，使無法循合法途徑取得
財力證明文件者，以此方式矇混發卡銀行之徵信審核，而使該附
表一所示之發卡銀行發給信用卡，甲○○與「陳小姐」則向各申
請人取得各發卡銀行授信額度二成至三成不等金額之代價。嗣有
丙○○、乙○○、潘陸靖、林懿萍、蘇文瑞、蔡振文、莊士榮、
許念主、李華鈴、王沐芳、曹富銘、黃晨瑋、吳再興等人，依報
紙廣告、公共電話貼紙廣告或朋友介紹，以電話與甲○○或「陳
小姐」聯絡，並約在高雄市○○路大樂賣場等地，各自與甲○○
或「陳小姐」基於共同行使偽造私文書之犯意聯絡及行為分擔，
而分別交付郵政存款儲金簿及身分證供甲○○或「陳小姐」影印
後，由甲○○據以在高雄市○○街一六一之四五號，連續填載於
先前委由不知情之打字行偽造該附表一所示信汪等公司之扣繳憑
單及該附表所示蓋有偽造前開公司章及負責人私章之在職證明或
薪資單，並於該附表一所示發卡銀行之信用卡申請書上填寫虛偽
之在職資料，直接交付或郵寄給林懿萍等人，由林懿萍等人在信
用卡申請書上簽名，分別於該附表一所示之時間持向該附表一所
示之銀行申請信用卡而行使之，各該銀行未察，分別核發該附表
一所示之信用卡給林懿萍等人刷卡消費使用；足以生損害於該附
表一所示之信汪等公司及發卡之富邦等銀行。嗣王清海透過陳明
山之介紹，認識曹富銘，並將其本人之證件交給曹富銘轉交甲○
○，甲○○再以上開同一方法，偽造在職證明等文書後，郵寄給
王清海，王清海分別於八十九年六月十四日、十六日及二十三日
，持偽造之在職證明及扣繳憑單，數次前往該附表一所示銀行申
請信用卡而行使，並於八十九年六月二十三日十二時許，經第一
商業銀行股份有限公司鹽埕分行通知，前往高雄市○○區○○路
一一五號該行行址，核對資料，而為警查獲，並查知其所持以申
請信用卡之在職證明書、扣繳憑單均係偽造，而循線前往高雄市
左營區○○街二四號四樓之一甲○○住處，查獲甲○○等情。因
而撤銷第一審關於甲○○、丙○○部分之判決，改判論處甲○○
、丙○○共同連續行使偽造私文書，足以生損害於他人罪刑（丙
○○累犯），固非無見。
惟查(一)、刑罰之量定，固屬法院自由裁量之職權行使，但並非漫
無限制。故法院對有罪之被告科刑，應符合罪刑相當之原則，使
罰當其罪，此所以刑法第五十七條明定科刑時應審酌一切情狀，
尤應注意該條所列十款事項以為科刑輕重之標準，此項原則於刑
事訴訟法第三百七十條所定不利益變更禁止原則之例外情形，亦
有其適用；故第一審判決認定有牽連犯關係之輕重二罪俱能證明
而從一重罪論科，被告上訴於第二審法院，第二審認定輕罪或重
罪部分不成立犯罪，雖因第一審判決適用法條不當而將之撤銷改
判，但此時所認定之犯罪情節已屬較輕，除非第一審量刑失輕，
第二審判決如仍維持原宣告刑而未說明理由，即難謂與罪刑相當
原則及不利益變更禁止原則之旨意無悖。本件第一審判決認甲○
○牽連犯刑法第三百四十條之常業詐欺及刑法第二百十六條、第
二百十條之行使偽造私文書罪，從一重論以常業詐欺罪，判處有
期徒刑一年二月。丙○○牽連犯刑法第二百十六條、第二百十條
之行使偽造私文書及刑法第三百三十九條第一項之詐欺取財罪，
從一重論以行使偽造私文書罪（累犯），判處有期徒刑八月。彼
二人均不服提起第二審上訴，原審既認甲○○被訴常業詐欺罪嫌
及丙○○被訴詐欺取財罪嫌部分均不成立，只論以行使偽造私文
書罪，而撤銷第一審判決改判，則此時所認定之情節已屬較輕，
而仍維持第一審所宣告之刑，即甲○○處有期徒刑一年二月，丙
○○處有期徒刑八月，復未說明其理由，自有可議。(二)、已受請
求之事項未予判決者，其判決當然違背法令，刑事訴訟法第三百
七十九條第十二款定有明文。本件起訴書犯罪事實欄記載甲○○
依據林懿萍等人所提供之證件資料，連續完成偽造之在職證明、
扣繳憑單、名片及郵政存款資料，……分別持向如起訴書附表二
所示之富邦銀行等十家銀行申請信用卡而行使之……，富邦等銀
行分別核發如起訴書附表三所示之信用卡等情。而該附表三有關
行使偽造私文書欄，丙○○部分亦記載有郵政存款儲金簿。乃原
判決對此起訴書犯罪事實已有記載之甲○○、丙○○涉犯行使偽
造郵政存款資料、郵政存款儲金簿部分，是否成立犯罪，未予調
查審認，難謂無已受請求之事項未予判決之違法。甲○○、丙○
○分別提起上訴，指摘關於其等部分不當，非無理由。按第三審
法院應以第二審判決所確認之事實為判決基礎，刑事訴訟法第三
百九十四條第一項前段定有明文。原判決上述之違背法令影響於
事實之確定，本院無可據以為裁判，應將原判決關於甲○○、丙
○○部分撤銷，發回原審法院更為審判。原判決關於彼二人不另
為無罪諭知部分，基於審判不可分原則，併予發回。
二上訴駁回部分：
查第三審上訴書狀，應敘述上訴之理由，其未敘述者，得於提起
上訴後十日內補提理由書於原審法院。已逾上述期間，而於第三
審法院未判決前仍未提出上訴理由書狀者，第三審法院應以判決
駁回之，刑事訴訟法第三百八十二條第一項、第三百九十五條後
段規定甚明。本件上訴人乙○○因偽造文書案件，不服原審判決
，於九十一年十一月二十五日提起上訴，並未敘述理由，迄今逾
期已久，於本院未判決前仍未提出，依上開規定，其上訴自非合
法，應予駁回。
據上論結，應依刑事訴訟法第三百九十七條、第四百零一條、第
三百九十五條後段，判決如主文。
中　　華　　民　　國　九十四　年　　八　　月　 十八 　日
                      最高法院刑事第二庭
                          審判長法官  董　明　霈
                                法官  林　茂　雄
                                法官  張　祺　祥
                                法官  呂　永　福
                                法官  郭　毓　洲
      本件正本證明與原本無異
                                      書  記  官
中　　華　　民　　國　九十四　年　　八　　月　二十四　日
                                                      Ｃ
